【裁判字號】    95,訴,1680
【裁判日期】    951108
【裁判案由】    毒品危害防制條例
【裁判全文】
臺灣彰化地方法院刑事判決              95年度訴字第1680號
公  訴  人  臺灣彰化地方法院檢察署檢察官
被      告  甲○○
上列被告因違反毒品危害防制條例案件，經檢察官提起公訴（95
年度毒偵字第3477號），被告於本院準備程序中就被訴事實為有
罪之陳述，經告知簡式審判程序之旨，並聽取公訴人及被告之意
見後，本院合議庭認為適宜由受命法官獨任進行簡式審判程序而
裁定改由受命法官獨任進行簡式審判程序審理，判決如下：
    主  文
甲○○施用第一級毒品，累犯，處有期徒刑拾壹月。
    事  實
一、甲○○前因犯毒品危害防制條例案件，經本院以89年度毒聲
    字第1781號裁定，於民國89年4月8日令入戒治處所施以強制
    戒治，又經本院以89年度毒聲字第4231號裁定停止戒治，所
    餘戒治期間付保護管束，於90年4月7日保護管束期滿，臺灣
    彰化地方法院檢察署檢察官以89年度戒毒偵字621、622號為
    不起訴處分確定。復於92年間因施用毒品，經本院裁定送觀
    察勒戒、強制戒治，並於93年3月13日，以92年度訴字第141
    6號判決處有期徒刑8月確定，惟強制戒治部分因毒品危害防
    制條例93年1月9日修正實施，毋庸執行所餘之強制戒治處分
    而終結執行；再因違反毒品危害防制條例案件，經本院於93
    年10月18日，以93年度訴字第1029號判處有期徒刑10月確定
    ，上揭兩案接續執行，甫於 94年9月16日因縮短刑期假釋出
    獄，並於 94年9月23日因假釋期滿未經撤銷視為執行完畢。
    詎仍不思悔改，基於施用第1級毒品海洛因之犯意，於95年7
    月24日晚間 7時42分許為警採尿前回溯26小時（應扣除為警
    查獲後至採尿前之時間）內某時，在其位於彰化縣芬園鄉○
    ○村○○路○段490號住處內，將第一級毒品海洛因粉末摻雜
    於香菸中吸用。嗣因係毒品列管人口，為警通知定期接受採
    集尿液送驗，結果成毒品嗎啡、可待因陽性反應，始悉上情
    。
二、案經彰化縣警察局彰化分局移送臺灣彰化地方法院檢察署檢
    察官偵查起訴，於本院準備程序進行中，甲○○先就被訴事
    實為有罪之陳述，經裁定行簡式審判程序。
    理  由
一、除被告所犯為死刑、無期徒刑、最輕本刑為 3年以上有期徒
    刑之罪或高等法院管轄第1審案件者外，於前條第1項程序進
    行中，被告先就被訴事實為有罪之陳述時，審判長得告知被
    告簡式審判程序之旨，並聽取當事人、代理人、辯護人及輔
    佐人之意見後，裁定進行簡式審判程序；除簡式審判程序及
    簡易程序案件外，第1審應行合議審判，刑事訴訟法第273條
    之1第1項、第284條之1分別定有明文。本件被告甲○○所涉
    係死刑、無期徒刑、最輕本刑為 3年以上有期徒刑之罪或高
    等法院管轄第 1審案件以外之罪，並於本院行準備程序時就
    被訴事實為有罪之陳述，本院合議庭依前揭規定，經評議結
    果，裁定改由受命法官獨任行簡式審判程序，合先敘明。
二、前開犯罪事實，業據被告甲○○於本院審理中坦承不諱（見
    本院95年度訴字第1680號卷第24頁），而被告為警查獲後所
    採集之尿液，經以酵素免疫分析法初步檢驗、氣相層析質譜
    儀確認檢驗結果，均呈嗎啡陽性、安非他命陽性反應，此有
    詮昕科技股份有限公司濫用藥物尿液檢驗報告在卷可參（見
    臺灣彰化地方法院檢察署 95年度毒偵字第3477號卷第8頁）
    。又以「氣相層析質譜儀法」之精確度，應可剔除「偽陽性
    反應」之可能（行政院國軍退除役官兵輔導委員會臺北榮民
    總醫院 83年3月1日北總內字第01855號、同年4月7日北
    總內字第 03059號函參照），該檢驗結果自屬無疑。另海洛
    因經注射入人體後，約80％於24小時內自尿液中排出，尿液
    中能否驗出嗎啡陽性反應與其投與量、投與途徑、採尿時間
    、個人體質及檢驗方法之靈敏度有關，一般而言，人體代謝
    物嗎啡之平均可檢出時限約為26小時等情，有行政院衛生署
    藥物食品檢驗局於 81年藥檢字第8117885號函可憑，為本院
    職務上所已知之事實。據此推算，足認本案被告確於為警採
    尿前之26小時內之某時（不含查獲後至採尿前之時間）有施
    用海洛因之犯行。綜上，堪認被告任意性之自白與事實相符
    ，堪以採信。
三、按92年7月9日修正之毒品危害防制條例，自93年1月9日起生
    效施行，對於再犯情況僅須進行刑事訴追，不再實施觀察、
    勒戒或強制戒治，部分人犯雖因此依法律修正而免除觀察、
    勒戒或強制戒治而經釋放出所，然其戒毒療程係因法律另有
    規定而中斷，並非完成法律所預設足以戒斷毒癮之治療程序
    而釋放，故此次之釋放自核與前揭條文所稱之「觀察、勒戒
    或強制戒治執行完畢釋放」不符，不得將該次視為「執行完
    畢釋放」而列入計算行為人 5年內是否再犯之依據（臺灣高
    等法院暨所屬法院94年法律座談會刑事類提案第10號研討結
    果、臺灣高等法院臺中分院 95年度上訴字第638號判決參照
    ）。惟修正後之毒品危害防制條例就施用毒品者，僅於「初
    犯」及「5年後再犯」2種情形，有其追訴條件之限制，即須
    於初犯經觀察、勒戒或強制戒治釋放後，5 年內均無施用毒
    品之行為，始能認其前所實施之觀察、勒戒或強制戒治已足
    遮斷毒癮，而得於5 年後再犯時，再予適用初犯之規定，重
    行觀察、勒戒等程序；倘 5年內已經再犯，被依法追訴處罰
    ，縱其第3次（或第 3次以上）施用毒品之時間在初犯釋放5
    年以後，即與「5年後再犯」之情形有別，且因已於「5年內
    再犯」，顯見其再犯率甚高，原實施觀察、勒戒或強制戒治
    ，已無法收其實效，而無 5年戒斷期之存在，自無再經觀察
    、勒戒及強制戒治之必要，應由檢察官逕行起訴（最高法院
    95年度台非字第59、65號判決及 95年度第7次刑事庭會議決
    定參照）。經查，本件被告前因犯毒品危害防制條例案件，
    經本院以89年度毒聲字第1781號裁定，於89年4月8日令入戒
    治處所施以強制戒治，又經該院以89年度毒聲字第4231號裁
    定停止戒治，所餘戒治期間付保護管束，於90年4月7日保護
    管束期滿，臺灣彰化地方法院檢察署檢察官以89年度戒毒偵
    字621、622號為不起訴處分確定。再於92年間因施用毒品，
    經本院裁定送觀察勒戒、強制戒治，並於 93年3月13日，以
    92 年度訴字第1416號判決處有期徒刑8月確定，惟強制戒治
    部分因毒品危害防制條例93年1月9日修正實施，毋庸執行所
    餘之強制戒治處分而終結執行；復因違反毒品危害防制條例
    案件，經本院於93年10月18日，以93年度訴字第1029號判處
    有期徒刑10月確定，上揭兩案接續執行，甫於 94年9月16日
    因縮短刑期假釋出獄，並於 94年9月23日因假釋期滿未經撤
    銷視為執行完畢。此有臺灣高等法院被告前案紀錄表及臺灣
    彰化地方法院檢察署刑案資料查註紀錄表各1份在卷可參。
    揆諸前開座談會研討結果、判決及決議意旨，因被告在前次
    戒治執行完畢即90年4月7日後之 5年內，業有施用毒品之行
    為，是本次被告於 95年間再次施用毒品之犯行，即與5年後
    再犯之情形有別，應依法追訴、審理。
四、核被告所為，係犯毒品危害防制條例第10條第1 項施用第一
    級毒品罪。其持有第一級毒品之低度行為為施用第一級毒品
    之高度行為所吸收，均不另論罪。查被告曾於92、93年間，
    因違反毒品危害防制條例案件，經本院分別於 93年3月15日
    ，以 92年度訴字第1416號判處有期徒刑8月確定；於93年10
    月18日，以93年度訴字第1029號判處有期徒刑10月確定，上
    揭兩案接續執行，甫於 94年9月16日因縮短刑期假釋出獄，
    並於 94年9月23日因假釋期滿未經撤銷視為執行完畢，有臺
    灣高等法院被告前案紀錄表（見本院95年度訴字第1680號卷
    第7至9頁），及臺灣彰化地方法院檢察署刑案資料查註紀錄
    表各1份在卷可憑，其於5年以內再故意犯本件有期徒刑以上
    之罪，應依刑法第47條第 1項，論以累犯，加重其刑。爰審
    酌被告前因施用毒品犯行曾經觀察勒戒、強制戒治，竟又再
    施用毒品不輟，戒毒意志薄弱，無視於毒品對於自身健康之
    戕害及國家對於杜絕毒品犯罪之禁令，惡性非輕，惟事後坦
    承犯行，庭訊時態度良好及本於施用毒品犯罪之人，亦具「
    病人」性質之考量等一切情狀，量處如主文所示之刑。
五、公訴意旨另以：被告自 95年7月初某日至為警通知到案之95
    年7月22日（應係24日之誤繕）晚上7時30分許，多次施用第
    一級毒品海洛因，具違反毒品危害防制條例第 10條第1項之
    罪嫌。然按犯罪事實應依證據認定之，無證據不得認定犯罪
    事實，刑事訴訟法第154條第2項定有明文；復按被告之自白
    ，不得作為有罪判決之唯一證據，仍應調查其他必要之證據
    ，以察其是否與事實相符，刑事訴訟法第156條第2項亦有明
    文。公訴人認被告涉有此部分之犯行，無非係以被告之自白
    為其唯一之論據，查被告固於偵查時陳稱 95年7月初起多次
    施用海洛因，然除被告唯一之自白外，並無其他證據足以佐
    認與事實相符，依前開刑事訴訟法所定之證據法則，自難逕
    認被告確於 95年7月初某日至同年7月24日晚上7時30分許，
    多次施用海洛因。此外，復查無其他積極之證據足認被告有
    何此部分之施用海洛因犯行。惟公訴人認此部分與前開被告
    經判決有罪之施用海洛因 1次之犯行間，具有包括一罪之關
    係，爰不另為無罪之諭知，附此敘明。
據上論斷，應依刑事訴訟法第 273條之1第1項、第299條第1項前
段，毒品危害防制條例第10條第1項，刑法第 11條前段、第47條
第1項判決如主文。
本案經檢察官莊佳瑋到庭執行職務。
中    華    民    國    95    年    11    月    8    日
                  刑事第一庭    法  官  林秉暉
以上正本證明與原本無異。
如不服本判決，應於判決送達後10日內向本院提出上訴狀 (應抄
附繕本)。
中    華    民    國    95    年    11    月    8     日
                                書記官  梁高賓
附錄本案論罪科刑法條全文：
毒品危害防制條例第10條第1項
施用第一級毒品者，處 6 月以上 5 年以下有期徒刑。


司法院資訊處製作；財團法人民間司法改革基金會備份。
